【裁判字號】    99,監宣,219
【裁判日期】    991122
【裁判案由】    監護宣告
【裁判全文】
臺灣臺南地方法院民事裁定             99年度監宣字第219號
聲  請  人  高玉玲
上列聲請人聲請對高妙青為監護宣告事件，本院裁定如下：
    主    文
宣告高妙青（女，民國○○年○月○日生，身分證統一編號：Ｚ00000
0000號，住臺南市○○區○○里○○鄰○○街64號）為受監護宣告
之人。
選定聲請人高玉玲（民國○○年○月○日生，身分證統一編號：Ｚ000
000000號，住臺南市○○區○○里○鄰○○街330巷45弄22號）為
受監護宣告之人高妙青之監護人。
指定高耀宗（民國○○年○月○○日生，身分證統一編號：Ｚ00000000
0號，住臺南市○○區○○里○○鄰○○路○段37巷9號）為會同開
具財產清冊之人。
聲請程序費用由受監護宣告之人高妙青負擔。
    理    由
一、按對於因精神障礙或其他心智缺陷，致不能為意思表示或受
    意思表示，或不能辨識其意思表示之效果者，法院得因本人
    、配偶、四親等內之親屬、最近一年有同居事實之其他親屬
    、檢察官、主管機關或社會福利機構之聲請，為監護之宣告
    ，民法第14條第1項定有明文。次按受監護宣告之人應置監
    護人。法院為監護之宣告時，應依職權就配偶、四親等內之
    親屬、最近一年有同居事實之其他親屬、主管機關、社會福
    利機構或其他適當之人選定一人或數人為監護人，並同時指
    定會同開具財產清冊之人，民法第1110條、第1111條第1項
    亦定有明文。
二、本件聲請意旨略以：聲請人為高妙青（女，民國67年5月1日
    生，身分證統一編號：Ｚ000000000號，住臺南市○○區○○
    里○○鄰○○街64號）之大姐，高妙青約於15、16歲時因高燒
    不退致成為極重度多障患者，迄今不能為意思表示或受意思
    表示，亦不能辨識其意思表示之效果，聲請人為此爰聲請對
    高妙青為監護宣告。又高妙青未婚、無子女，其父親已去世
    ，聲請人為高妙青之大姐，為此爰請鈞院選定聲請人為高妙
    青之監護人，再因聲請人與高妙青家族人口簡單，高耀宗為
    聲請人與高妙青之叔叔，與聲請人及高妙青平日交往密切，
    因而爰請指定高耀宗為會同開具財產清冊之人等語。
三、經查：
  （一）查聲請人係高妙青之大姐，有戶籍謄本2件在卷可憑，
        揆諸上開規定，本件聲請人聲請對高妙青為監護之宣告
        ，自屬有據。
  （二）又聲請人主張高妙青為極重度多障患者，迄今不能為意
        思表示或受意思表示，亦不能辨識其意思表示之效果之
        事實，業據聲請人提出高妙青之能力概述表1件、中華
        民國殘障手冊影本1件為證，且本院於99年11月16日在
        鑑定人財團法人臺灣省私立台南仁愛之家附設精神療養
        院醫師施仁雄面前訊問高妙青時，高妙青對問話無法回
        答，又鑑定醫師對高妙青為精神鑑定結果認：「一般醫
        學檢查：個案意識呈痴傻狀態，對問話無法回答，必須
        靠他人協助下可進食，大小便及個人衛生須他人完全協
        助。精神檢查方面：個案的注意力、判斷能力、對人時
        地的定向感、記憶能力、計算能力及抽象思考能力均有
        明顯缺失。並有因心智缺陷，致不能為意思表示或受意
        思表示，亦不能辨識其意思表示之效果者。鑑定判定：
        基於受鑑定人有智能障礙，致不能為意思表示或受意思
        表示，不能辨識其意思表示之效果，且接受治療後回復
        可能性甚低，因而不能管理自己財產。結論：可為監護
        宣告。」等語，有本院99年11月16日訊問筆錄在卷可憑
        ，是聲請人聲請對高妙青為監護宣告為有理由，應予准
        許。
四、次查，受監護宣告人高妙青未婚、無子女，其父親已去世，
    聲請人為高妙青之大姐，高妙青之母親高陳麗葉、二姐高玉
    珍、叔叔高耀宗、嬸嬸洪淑女均同意由聲請人擔任高妙青之
    監護人、由叔叔高耀宗擔任會同開具財產清冊之人等情，業
    經聲請人陳明在卷可按，並有除戶謄本1件、戶籍謄本4件、
    親屬團體會議紀錄1件附卷可憑，堪予認定。本院審酌聲請
    人為受監護宣告人高妙青之大姐，彼此關係親近，高妙青之
    親屬一致推定由聲請人擔任高妙青之監護人，聲請人亦願意
    擔任之，因認由聲請人擔任高妙青之監護人，最能符合高妙
    青之最佳利益，為此爰選定聲請人為受監護宣告人高妙青之
    監護人；又高耀宗係受監護宣告人高妙青之叔叔，平日與高
    妙青交往密切，衡情高耀宗應會本於受監護宣告之人高妙青
    之最佳利益，與監護人共同開具財產清冊，是爰指定高耀宗
    為會同開具財產清冊之人，以利監護事宜之執行。
五、依民事訴訟法第608條第1項，裁定如主文。
中    華    民    國    99    年    11    月    22    日
                   家事法庭   法  官  葉惠玲
以上正本係照原本作成。
如不服本裁定關於選定監護人及指定會同開具財產清冊之人等部
分，應於送達後10日內向本院提出抗告狀，並繳納抗告費新臺幣
1,000元；其餘關於宣告監護之部分，不得抗告。
中    華    民    國    99    年    11    月    22    日
                              書記官  謝麗首

司法院資訊處製作；財團法人民間司法改革基金會備份。
